【裁判字號】    98,上易,780
【裁判日期】    981202
【裁判案由】    傷害等
【裁判全文】
臺灣高等法院高雄分院刑事判決         98年度上易字第780號
上  訴  人  臺灣屏東地方法院檢察署檢察官
上  訴  人
即  被  告  戊○○
            丙○○
            甲○○
                      1號9樓
上三人共同
選任辯護人  鍾治漢律師
上  訴  人
即  被  告  乙○○
                      13樓
被      告  丁○○
上二人共同
選任辯護人  王國論律師
上列上訴人因被告傷害等案件，不服臺灣屏東地方法院97年度易
字第1158號中華民國98年7 月31日第一審判決（起訴案號：臺灣
屏東地方法院檢察署97年度偵字第3610號），提起上訴，本院判
決如下：
     主  文
原判決關於丁○○部分撤銷。
丁○○犯傷害罪，處拘役拾伍日，如易科罰金，以新臺幣壹仟元
折算壹日。緩刑貳年。
其他上訴駁回。
     事  實
一、丙○○、戊○○、甲○○為朋友，乙○○、丁○○為夫妻，
    其等均係屏東縣東港鎮○○里○○○街「東京花園廣場大樓
    」京城區住戶，緣洪褔興、戊○○與乙○○、丁○○曾就該
    大樓頂樓設置通訊基地台與否發生爭執，致互有嫌隙，於民
    國96年11月21日凌晨2 時許，乙○○、丁○○在該大樓管理
    室與住戶蔡慧萍、邱祖德及管理員吳永謨等人聊天，適丙○○、戊○○、甲○○陸續進到管理室後，雙方因宿怨再度發
    生口角，丙○○、戊○○、甲○○即共同基於公然侮辱之犯
    意聯絡，在不特定人得共聞共見之大樓管理室，對乙○○、
    丁○○接續辱罵「幹你娘雞歪（台語）」穢語，乙○○聽畢
    不甘示弱，亦基於公然侮辱之犯意，旋對丙○○、戊○○、
    甲○○回以前述穢語接續辱罵之（乙○○公然侮辱丙○○、
    甲○○部分未據告訴）。乙○○與丙○○、戊○○、甲○○
    彼此對罵過程中，戊○○因不堪乙○○之罵語，便以右手抓
    住乙○○左手臂欲加指責，丁○○見狀乃衝向前，質問戊○○出手對乙○○將作何事，戊○○即基於傷害之犯意，以徒
    手之方式接續毆打丁○○，丁○○亦基於傷害之犯意出手反
    擊並毆打戊○○，致丁○○受有兩上肢、臉部、頸部及背部
    瘀挫傷與頭部外傷等傷害，戊○○則受有左側胸部瘀挫傷、
    右手擦挫傷及左眼眶疼痛之傷害。
二、案經戊○○、乙○○、丁○○訴由臺灣屏東地方法院檢察署
    檢察官偵查起訴。
    理  由
壹、證據能力：
一、證人邱祖德、吳永謨於偵查中具結後向檢察官所為之證述，
    證人均未曾提及檢察官在偵查中有不法取供情事，亦查無該
    證據作成時有何違法情事，並無顯有不可信之情況，依刑事
    訴訟法第159 條之1 第2 項之規定，應適宜為本案之證據而
    有證據能力。
二、證人邱祖德、吳永謨於警詢證稱之內容，與其等在原審證述
    有不符之處（詳後述），本院審酌上開證人於警詢中之陳述
    是在記憶猶新的情況下直接作成，一般與事實較相近，且因
    較無時間或動機去編造事實或因同情被告、被告求情等因素
    介入影響，客觀上亦較難認與被告間有勾串情事，是其等在
    警詢陳述時之各種外部情況觀之，虛偽陳述之危險性甚低，
    揆諸上開說明，其等於警詢中所為之陳述，客觀上應具有較
    可信之特別情況，且亦為證明本件被告戊○○傷害、公然悔
    辱及被告丙○○、甲○○公然侮辱之犯罪事實存否所必要，
    依刑事訴訟法第159 條之2 規定，其於警詢中之證言自有證
    據能力。
三、按被告以外之人於審判外之言詞或書面陳述，除法律有規定
    者外，不得作為證據。刑事訴訟法第159 條第1 項定有明文
    。本件證人乙○○、丁○○在警詢中之陳述，係屬審判外之
    陳述，核無刑事訴訟法第159 條之1 至第159 條之5 所列得
    為證據之例外情形，辯護人復爭執其證據能力，是上開傳聞
    證據無證據能力。
四、按被告以外之人於審判外之陳述，雖不符刑事訴訟法第159
    條之1 至之4 之規定，然經當事人於審判程序同意作為證據
    ，法院審酌該言詞陳述或書面陳述作成時之情況，認為適當
    者，亦得為證據，同法第159 條之5 第1 項定有明文。本判
    決下列所引用之證據，屬被告以外之人在審判外陳述之傳聞
    證據部分，業經被告、辯護人及檢察官於審理中同意作為證
    據（本院卷第71-72 頁），本院審酌該等傳聞證據作成時之
    狀況，並無違法或不當等不宜作為證據之情形，依前開說明
    ，亦得作為證據。
貳、認定犯罪事實所憑之證據及理由
一、被告丙○○、戊○○、甲○○與被告乙○○被訴公然侮辱部
    分：
    訊據被告丙○○、戊○○、甲○○與被告乙○○固坦認於上
    開時間彼此發生口角衝突，惟皆否認有何公然侮辱犯行，均
    辯稱：是被對方罵，自己沒有罵人云云。經查：
(一)、被告乙○○與丁○○於96年9 月21日凌晨原本在上開大樓管
    理室聊天，被告丙○○、戊○○、甲○○於當日凌晨約2 時
    13至14分許陸續進入管理室後，被告丙○○先以上開「幹你
    娘雞歪（台語）」穢語辱罵被告乙○○、丁○○，然後被告
    戊○○、甲○○也跟著叫罵，當被告乙○○被罵時，亦將被
    告洪福與等人上開辱罵之詞語反罵回去，接著被告丙○○、
    戊○○、甲○○和乙○○相互對罵之事實，業據證人即案發
    時在場之住戶邱祖德與管理員吳永謨分別於警詢、偵查中證
    述明確（警卷第40、46頁、偵卷第42、43頁），並有該管理
    室之監視錄影畫面勘驗結果所示衝突情節互核可證（偵卷第
    61-62 頁）。而證人邱祖德、吳永謨與被告等人僅為住戶、
    管理員關係，並非至親，復無仇隙，衡情證詞應屬中立客觀
    ，無偏袒任何一方之必要，亦不至故為不實證言，無端自陷
    偽證罪責之風險，此觀證人邱祖德、吳永謨作證內容，同樣
    提到「丙○○、戊○○、甲○○罵乙○○、丁○○」、「乙○○將罵人話語複誦回去」、「雙方互有對罵」，乃俱證被
    告丙○○、戊○○、甲○○與乙○○兩方面之不利事實，無
    何偏頗，足見證人邱祖德、吳永謨之前開證詞應屬可採，是
    認前開證人所證被告丙○○、戊○○、甲○○與乙○○相互
    對罵等情，堪予認定。
(二)、雖證人邱祖德於原審證稱：伊於警詢確實作證「丙○○、戊○○、甲○○共同辱罵乙○○」，然實際上丙○○有無罵人
    伊不確定，戊○○應該是質問乙○○為何口出穢語，甲○○
    則完全沒有罵人；事件發生之經過應以伊在法院作證情節為
    準，因為最近比較有空思考回憶，至於警詢時、偵訊中作證
    內容，都是伊聽自他人所言，並非自己之實際見聞云云（原
    審卷第138 頁以下）。惟證人邱祖德既於原審確認其警偵訊
    之陳述出於任意性，卻一反所言改變證詞，泛以「警偵訊中
    乃證述傳聞並非實際發生情形」、「法庭作證內容有經過仔
    細思考回憶」作為前後證述矛盾之解釋，衡諸證人邱祖德於
    案發後，各在97年1 月29日、97年9 月11日接受警詢、偵訊
    ，當時之知覺記憶理應相對清晰，其間更有近8 月之久足資
    「有空思考回憶」，證人邱祖德顯不可能反於98年5 月12日
    審判期日到庭作證時，認自己方能精確回憶起案發經過情形
    ，足見證人邱祖德前開解釋悖於常情，遑論證人邱祖德竟無
    法交代為何偵查中一再作證他人轉述內容，非但未將自己實
    際所見所聞供予調查，甚且不曾向警方、檢察官說明所證情
    節俱屬傳聞（原審卷第140 頁），此情更見違反常理，足認
    證人邱祖德前開證述，乃因其與被告等人均屬大樓住戶，又
    無嫌隙，倘其如實證述衡突當時之情況，則被告丙○○、戊○○、甲○○等人將可能成立公然侮辱罪而遭法院判刑，將
    傷害其與被告丙○○、戊○○、甲○○等人之相鄰關係，而
    為不實之陳述，其證稱：其不確定被告丙○○有無罵人、被
    告戊○○應該是質問乙○○為何口出穢語及被告甲○○完全
    沒有罵人等證詞，自不能採為對被告丙○○、戊○○、甲○○有利之認定。另證人吳永謨於原審雖另證稱：現場人很多
    ，伊沒有聽清楚當時互罵情形，且衝突很亂，伊記不得當時
    在場之人各為何事云云（原審卷第141 頁以下），然證人吳
    永謨係大樓管理員，其所關心者乃如何忠實履行其管理員之
    職責及與大樓住戶維良好之互動關係，就其站在大樓管理員
    之立場，實不願見到住戶間起衡突，亦不宜介入住戶之私人
    紛爭，證人吳永謨對此當無不知之理，然其考量衝突雙方均
    是大樓住戶及其大樓管理員之特殊角色，而為上開保留之證
    述，此由證人吳永謨於原審亦證稱：其於警詢及偵查中所述
    內容均實在，也有檢閱過筆錄等語，即可明瞭，故其於原審
    證稱：現場人很多，沒有聽清楚當時互罵情形，不得得當時
    在場之人各為何事云云，亦難執為有利被告丙○○、戊○○
    、甲○○及乙○○之認定。
(三)、至被告丙○○辯稱：案發前伊進到管理室，因為當時已經半
    夜2 點，但還有人在管理室或坐或臥、聊天群聚，伊覺得破
    壞大樓環境品質，不成體統，所以朝乙○○方向大喊「現在
    是什麼情形（台語）」以表示不滿，當時邱祖德有告誡伊半
    夜裡不要如此大聲叫囂，並勸擋伊勿繼續朝乙○○方向前進
    ，但整個過程中伊都沒有罵人，只有乙○○一再口出穢語云
    云（原審卷第60頁）。是被告丙○○既坦認案發前一進到管
    理室，便朝乙○○之方向大聲開口，另遭邱祖德勸擋勿再繼
    續前進等情，果若被告丙○○確實在意大樓之環境品質，不
    願樂見半夜時分有人在管理室遊蕩，殊無理由復以「大聲喧
    嘩」此種破壞大樓安寧之方式表達意見，已見其所述情節自
    相矛盾，堪認被告丙○○案發時對乙○○大聲出口，顯非僅
    係單純質問，而應業對乙○○直接謾罵；又倘被告丙○○所
    辯「當時只有乙○○不斷口出穢語」屬實，衡情邱祖德應該
    告誡、勸擋之對象應係乙○○，豈有無視不斷罵人的乙○○
    ，反對被罵的被告丙○○勸誡之理，可見被告丙○○上開所
    辯，顯係避重就輕之詞，不足採信。
(四)、另被告戊○○辯稱：邱祖德勸擋丙○○之際，其本來在旁邊
    檢閱帳單，後來丙○○仍朝乙○○方向走過去，其也跟著尾
    隨於後，而因聽見乙○○不斷開口罵人，故上前質問乙○○
    「妳為何要罵我母親？」，未料乙○○還是一直出言辱罵，
    才會抓住乙○○的手再確認「妳真的在罵我母親？」，從頭
    到尾只在確認乙○○為何罵人與所罵何人，其根本沒有口出
    穢語云云（原審卷第59頁）。是被告戊○○既然坦認案發前
    已悉丙○○和乙○○引發爭端、邱祖德進而力勸丙○○等情
    ，倘被告戊○○未介入上開爭端，衡情其前往管理室檢閱帳
    單完畢後，即應儘速離去，以免捲進是非，顯無理由明知丙○○與乙○○發生衝突，竟尾隨接近，自添陷入爭端之風險
    ；復觀衝突之初，既僅有丙○○與乙○○發生口角、被告戊○○原在一旁閱覽帳單，顯然被告戊○○自應知曉該時乙○○出言必係針對與丙○○之衝突與己無關，又何需無端上前
    刻意確認乙○○罵人何指？可見被告戊○○隨丙○○靠近乙○○繼之出口，所言顯非僅係單純探詢確認，而係與乙○○
    直接發生叫罵；又倘被告戊○○所辯「當時只有乙○○不斷
    口出穢語」屬實，則乙○○既然一再開口罵人，衡情其辱罵
    對象應極為明確，被告戊○○聞後並已做出「趨近上前、出
    手抓住乙○○」之反應，當認被告戊○○此時業知自己亦在
    該口角衝突中遭到辱罵，因而反應激動，無所謂「為確認乙○○為何罵人與所罵何人才趨前抓人」等情，則被告戊○○
    竟說詞避重就輕，顯然其企圖辯稱「單純確認乙○○罵人情
    形」以掩飾自己出口謾罵之事實，至為明顯，其上開所辯，
    亦無可採。
(五)、再被告甲○○辯稱：本案事發時伊都站在旁邊，從頭到尾沒
    有介入，只有當戊○○趨前質問乙○○時，伊緊跟在旁、手
    指乙○○對之質問「妳到底在罵誰？」並沒有口出穢言云云
    （原審卷第60頁反面）。果若被告甲○○如其所辯，案發前
    站在管理室一旁，並無介入上開爭端，衡情被告戊○○趨近
    乙○○之際，被告甲○○顯然更應保持中立，繼續站在一旁
    不要捲進是非，殊無理由亦步亦趨緊跟在戊○○旁邊，甚至
    伸手指向乙○○，作此極度挑釁之舉動，是被告甲○○既稱
    「未介入爭端」，卻又「手指乙○○出言質問」，其所述內
    容已有矛盾；何況被告甲○○既稱衝突發生時自己待在一旁
    未曾介入、與之無關，其又何需憑空猜疑乙○○係辱罵何人
    、進而上前做出質問之舉動，此亦悖於情理；且衝突當時之
    情況，乃由被告丙○○、戊○○與乙○○發生口角，其間人
    數相差懸殊，被告丙○○、戊○○核屬人數較多之一邊，被
    告丙○○、戊○○顯然不需要被告甲○○幫忙質問乙○○「
    妳到底在罵誰？」，益見被告甲○○辯稱其僅出面質問乙○○云云，亦屬無據。
(六)、又被告乙○○辯稱：是丙○○、戊○○、甲○○進到管理室
    後便對伊與丁○○辱罵，伊聽到後只有質問對方「為何每次
    見到面就不斷罵人？」，並沒有口出穢言云云（原審卷第61
    頁）。然被告乙○○「將丙○○、戊○○、甲○○罵人之話
    語複誦回去」、「與丙○○、戊○○、甲○○對罵」等節，
    既經證人邱祖德、吳永謨於偵查中證述明確，已如前述，且
    證人邱祖德乃衝突時力阻丙○○咆哮被告乙○○之人，並無
    誣指被告乙○○之可能，惟被告乙○○對證人邱祖德、吳永
    謨上開證述內容，俱無法提出合理之辯解，僅空言辯稱並無
    證人所述情節云云（原審卷第61頁），顯見被告乙○○試圖
    避重就輕，以「只有質問對方為何見人就罵」掩飾自己出口
    罵人之事實，該等辯詞自無足採為對其有利之認定。至被告
    乙○○之辯護人於原審辯稱：被告丙○○、戊○○、甲○○
    先罵人，被告乙○○才出口理論，應屬防衛行為云云（原審
    卷第33頁反面），惟刑法第23條前段之正當防衛雖為阻卻違
    法事由，然係以行為人對於現在不法之侵害，而出於防衛自
    己或他人權利之行為者為其要件，此所謂「防衛行為」，自
    以得「有效排除不法侵害」始足當之，被告乙○○於遭受丙○○、戊○○、甲○○辱罵之際，雖係遭受現在不法之侵害
    ，惟其出口回罵，顯不可能因此阻止丙○○、戊○○、甲○○之辱罵，進而保全名譽法益不受繼續侵害，從而被告乙○○縱係遭受辱罵時予以回嘴，然回罵既不能「有效排除不法
    侵害」，當無從認定為防衛行為。是辯護人前開所辯，自難
    為有利於被告乙○○之認定。
(七)、又本件被告丙○○、戊○○、甲○○及乙○○之間彼此互罵
    ，雙方俱為共同被告，基於對立關係，被告丙○○、戊○○
    、甲○○彼此休戚與共，證述顯有偏袒己方之虞，是其3 人
    相互為證、直指現場只有被告乙○○謾罵云云，自難採信。
    另被告乙○○與丁○○為夫婦，關係密切，被告丁○○當有
    偏袒妻子之虞，遑論被告丁○○同為被告丙○○、戊○○、
    甲○○謾罵對象，事後復為互毆事件之當事人（詳後述），
    自有案件之利害衝突，從而被告丁○○證稱：乙○○沒有開
    口，只有被罵云云，亦難採為有利被告乙○○之認定。
(八)、按刑法上之公然侮辱罪，只須侮辱行為足使不特定人或多數
    人得以共見共聞，即行成立，且僅任意謾罵並未指有具體事
    實，仍屬公然侮辱（司法院院字第2179號解釋意旨可參）。
    本件案發地點係在上開大樓管理室，乃屬大門敞開、不特定
    人得自由出入之場所，有現場照片8 張所示情狀可資佐證（
    警卷第60-63 頁），是被告丙○○、戊○○、甲○○與乙○○於前揭時、地，以「幹你娘雞歪」穢語彼此對罵，當屬不
    特定人得以共見共聞之公然情狀；又其等所為辱罵之語，衡
    諸一般社會通念，自屬醜化、污衊、羞辱之詞句，已足使對
    造在精神上、心理上感受到難堪，更貶損個人在社會上之人
    格地位，而足致減損對造之聲譽，自係侮辱行為無訛。次按
    共同正犯之意思聯絡，原不以事前有所謀議、數人間有直接
    聯絡者為限；若於行為當時，以共同犯罪之意思參與，而為
    間接之聯絡者，亦包括在內，被告丙○○、戊○○、甲○○
    雖非事前謀議相偕於上揭時地遂行謾罵，惟其等既同出於對
    乙○○、丁○○不滿，始於同一時際為前開謾罵之舉，自有
    犯意聯絡與行為分擔，亦可認定。
二、被告戊○○、丁○○被訴傷害部分：
    訊據被告戊○○、丁○○固坦承雙方於上時、地有發生肢體
    衝突，惟否認有何傷害犯行，被告戊○○辯稱：其係遭被告
    丁○○毆打，自己沒有打人，只有出於防衛而揮擊云云；被
    告丁○○則以其並未毆打被告戊○○等語置辯。惟查：
(一)、證人邱祖德於警詢證稱：後來戊○○就很激動抓住乙○○左
    手臂，並上下搖晃很多次，此時乙○○就大叫「你捉我手做
    什麼、請你放開手」，之後丁○○對戊○○說「你捉住我老
    婆做什麼？」，而戊○○就惱羞成怒徒手揮拳毆打丁○○臉
    部等語（警卷第41頁）；另於偵查中證稱：當時我看到的狀
    況是戊○○先出手打丁○○，丁○○再出手打戊○○等語（
    偵卷第43頁）；復於原審證稱：當時情況是戊○○和丁○○
    扭打在一起，是戊○○、丁○○他們在我後面互毆，2 人都
    在地上，我在現場目睹的就是丁○○和戊○○互相毆打等語
    （原審卷第138 、140 頁）。另證人吳永謨除於警詢同上開
    證人邱祖德於警詢之證述外（警卷第47頁），並於原審證稱
    ：我有看到戊○○和丁○○打架，但沒有看到其他人打架等
    語（原審卷第142 頁）。依上開證人邱祖德、吳永謨之證詞
    ，可知於被告乙○○與戊○○等人互罵過程中，因被告戊○○不滿乙○○對其辱罵，乃向前抓住乙○○左手臂加以質問
    ，乙○○則對戊○○大叫「你捉我手做什麼、請你放開手」
    等語，此時被告丁○○見其妻子遭被告戊○○抓住手臂，基
    於護妻之心，乃對戊○○說「你捉住我老婆做什麼？」，而
    被告戊○○於遭被告乙○○辱罵，又見被告丁○○質問為何
    抓住乙○○手臂時，心生不滿，才揮拳毆打丁○○；此時被
    告丁○○因見被告戊○○抓住其妻子手臂，復因被告戊○○
    出手毆打，於被告戊○○出手後，亦隨即出手與戊○○發生
    扭打甚明。
(二)、再者，依現場錄影帶之監視畫面及翻拍照片，顯示案發當日
    凌晨2 時16分57秒許，被告丁○○突然起身，同時2 時17分
    2 秒許被告戊○○、丁○○均未出現在攝影機之拍攝範圍，
    嗣雙方發生肢體衝突後，於2 時17分25秒許2 人均出現在攝
    影畫面，雙方並持續拉扯、互毆，且被告丁○○略往後退至
    管理員所坐位置處，延續至2 時17分26秒許，雙方仍持續互
    毆、扭打，惟此時係被告戊○○略往後退，被告丁○○則往
    前續行與戊○○扭打，之後雙方又消失在攝影畫面，嗣於2
    時17分49秒許，證人邱祖德推開被告戊○○，丁○○站立在
    邱祖德後方等情，有監視器翻拍照片在卷可憑（偵卷第65-6
    6 頁）。由該現場監視器拍攝之畫面，可看出被告戊○○與
    丁○○係互相扭打，且於互毆過程中，雙方之態勢互有優劣
    ，並非純粹一方攻擊他方或是單方基於防衛之位地而出手反
    擊，核與上開證人邱祖德及吳永謨證稱被告戊○○與丁○○
    當時係互毆、扭打在一起等情相符；佐以被告戊○○係因乙○○對其辱罵才抓住乙○○左手臂加以質問，被告丁○○則
    見戊○○抓住乙○○手臂並加以質問，彼此心中已有不滿，
    足見被告戊○○與丁○○，均具有傷害對方之動機及犯意，
    不因該肢體衝突究係何人先出手而有不同。
(三)、按正當防衛必須對於現在不法之侵害，始足當之，侵害業已
    過去，或無從分別何方為不法侵害之互毆行為，均不得主張
    防衛權，而互毆係屬多數動作構成單純一罪，而互為攻擊之
    傷害行為，縱令一方先行出手，還擊之一方，在客觀上苟非
    單純對於現在不法之侵害為必要排除之反擊行為，因其本即
    有傷害之犯意存在，自無主張防衛權之餘地（96年度臺上字
    第3526號判決意旨參照）。本件被告戊○○抓住乙○○手臂
    後，被告乙○○及丁○○隨即質問被告戊○○為何抓乙○○
    手臂，緊接著被告戊○○即出手毆打丁○○，被告丁○○亦
    出手毆擊戊○○，2 人相互扭打，且於互毆過程中，雙方態
    勢互有消長，並非單純一方攻擊他方及他方基於防衛之位地
    而出手反擊，業經本院認定如前，縱令被告丁○○係在戊○○出手後才予以還擊，然由被告丁○○與戊○○間之整體肢
    體衝突以觀，被告丁○○之行為在客觀上並非單純對於現在
    不法之侵害為必要排除之反擊行為，而係其本有傷害之犯意
    存在，進而與被告戊○○持續互毆，揆諸上開說明，自無主
    張防衛權之餘地。至於被告戊○○既係先出手之一方，其出
    手之際被告丁○○尚未有何攻擊或反擊行為，自無現在不法
    侵害可言，其主觀上亦不可能基於防衛意思而出手毆擊被告
    丁○○，自不待言。
(四)、又被告戊○○因前開互毆事件受有左側胸部瘀挫傷、右手擦
    挫傷及左眼眶疼痛之傷害，被告丁○○則受有兩上肢、臉部
    、頸部及背部瘀挫傷與頭部外傷等傷害之事實，有輔英科技
    大學附設醫院疾病診斷證明書2 紙在卷可憑（警卷第49-50
    頁）。再參諸證人邱祖德及吳永謨於原審均證稱：當時是戊○○和丁○○扭打在一起並互毆，但沒有看到其他人在打架
    等語，可知被告戊○○、丁○○所受之傷害，均係雙方於上
    開時、地互毆所致，被告戊○○所受傷害與被告丁○○之傷
    害行為，及被告丁○○之傷害與被告戊○○之傷害行為之間
    ，均各具有相當因果關係，亦堪認定。
三、綜上所述，被告丙○○、戊○○、甲○○、乙○○上開公然
    侮辱犯行及被告戊○○、丁○○上開傷害犯行，均事證明確
    ，應依法論科。
、論罪科刑及撤銷改判理由：
一、核被告丙○○、戊○○、甲○○與乙○○上開互相辱罵部分
    ，均係犯刑法第309 條第1 項之公然侮辱罪；被告戊○○、
    丁○○互毆部分，均係犯刑法第277 條第1 項之傷害罪。被
    告丙○○、戊○○、甲○○就上開公然侮辱犯行，有犯意聯
    絡與行為分擔，已詳如前述，皆為共同正犯。被告丙○○、
    戊○○、甲○○與乙○○雙方彼此持續互罵，其等多次口出
    穢言；及被告戊○○與丁○○彼此之間多次互毆之傷害行為
    ，皆係於密切接近之時地為之，各行為之獨立性極為薄弱，
    各出於同一犯意，依通常社會觀念，各舉動難以強行分開，
    均應視為數個舉動之接續實施，合為包括一公然侮辱及傷害
    行為予以評價，均為接續犯，皆各論以單純一罪。被告丙○○、戊○○、甲○○共同以一接續行為公然侮辱被告乙○○
    與丁○○，乃同時侵害於數個名譽法益，係一行為觸犯數罪
    名，為想像競合犯，應依刑法第55條從一重處斷。被告戊○○所犯公然侮辱、傷害等罪，犯意各別，行為互殊，應分論
    併罰。至公訴意旨認被告乙○○辱罵丙○○、甲○○部分亦
    涉犯公然侮辱罪嫌等語，然被告丙○○、甲○○並未提出告
    訴（偵卷第17頁），此部分自欠缺訴追條件，惟檢察官認該
    部分倘成立犯罪，則與上開被告乙○○公然侮辱戊○○部分
    具有想像競合犯裁判上一罪之關係，爰不另為不受理之諭知
    。
二、上訴駁回部分（檢察官就被告乙○○涉犯公然悔辱；被告丙○○、戊○○、甲○○、乙○○就其等涉犯公然悔辱及被告
    戊○○涉犯傷害提起上訴部分）：
    原判決關於被告洪福與、戊○○、甲○○、乙○○上開公然
    侮辱及被告戊○○之傷害罪部分，依刑法第28條、第277 條
    第1 項、第309 條第1 項、第55條、第51條第6 款、第41條
    第1 項前段之規定、刑法施行法第1 條之1 之規定，並審酌
    被告丙○○、戊○○、甲○○均為智識正常之成年人，自當
    知悉人際衝突應依理性平和之方式予以解決，詎不思循此，
    僅因細故即率然遂行公然侮辱，被告戊○○並付諸暴力傷害
    ，均有不該，兼衡被告乙○○遭辱罵程度與丁○○被毆打傷
    勢之法益侵害結果，並審酌被告乙○○亦未能循和平理性管
    道處理人際糾紛，僅因他人滋生事端即對之口出穢語，亦無
    足取，暨被告等人均否認犯行之犯後態度等一切情狀，就公
    然悔辱罪部分量處被告丙○○、戊○○、甲○○各拘役15日
    及被告乙○○拘役10日，被告戊○○傷害部分判處拘役20日
    ，並均諭知以新臺幣（下同）1,000 元為1 日易科罰金之折
    算標準，並就被告戊○○部分定其應執行之刑及易科罰金之
    折算標準，本院認原判決關於被告洪福與、戊○○、甲○○
    、乙○○等人公然侮辱及被告戊○○傷害部分之認事用法均
    無違誤，量刑尚稱妥當。檢察官以被告乙○○之量刑過輕為
    由提起上訴，被告洪福與、戊○○、甲○○、乙○○上訴意
    旨辯稱其等無公然悔辱犯行及被告戊○○另否認傷害犯行，
    均無理由，應予駁回。
三、撤銷改判部分（檢察官就被告丁○○涉犯傷害上訴部分）：
    原審未為詳察，遽為被告丁○○無罪之諭知，尚有未恰，檢
    察官上訴意旨執此指摘原判決不當，為有理由，應由本院將
    原判決關於被告丁○○部分予以撤銷改判。爰審酌被告丁○○因其妻子與戊○○發生言詞辱罵，竟不思以正當理性方式
    解決，進而與戊○○發生互毆，其所為非是，惟念其護妻心
    切，惡性尚非重大，且戊○○亦有出手毆打被告丁○○，並
    斟酌其犯罪動機、目的、手段等一切情狀，量處拘役15日，
    並諭知以1,000 元為1 日易科罰金之折算標準，以資懲儆。
    查被告丁○○未曾因故意犯罪受有刑徒刑以上刑之宣告，有
    臺灣高等法院被告前案紀錄表在卷可參（本院卷第25頁），
    此次係基於護妻之心而為本案犯行，惡性尚非重大，經此論
    罪科刑之教訓，當知警惕，應無再犯之虞，本院認其所宣告
    之刑，以暫不執行為適當，爰併宣告緩刑2 年，以啟自新。
據上論斷，應依刑事訴訟法第369 條第1 項前段、第364 條、第
368 條、第299 條第1 項前段，刑法第277 條第1 項、第41條第
1 項前段、第74條第1 項第1 款，刑法施行法第1 條之1 ，判決
如主文。
本案經檢察官孫小玲到庭執行職務。
中    華    民    國    98    年    12    月    2     日
                  刑事第三庭  審判長法  官   莊崑山
                                    法  官   莊松泉
                                    法  官   唐照明
以上正本證明與原本無異。
不得上訴。
中    華    民    國    98    年    12    月    2     日
                                    書記官   黃琳群
附錄本判決論罪科刑法條：
刑法第277條第1項
傷害人之身體或健康者，處三年以下有期徒刑、拘役或一千元以
下罰金。


司法院資訊處製作；財團法人民間司法改革基金會備份。
